---
title: "Introduccion a R y RStudio"
output: 
  learnr::tutorial:
    progresive: true
    allow_skip: true
    language: es
description: Actividades para resolver de forma asincrónica. 
runtime: shiny_prerendered
---

```{r setup, include=FALSE}
library(learnr)
if (!require('gradethis')) remotes::install_github('rstudio/gradethis'); library('gradethis')

gradethis_setup()

knitr::opts_chunk$set(echo = FALSE)
```

```{r funciones}

extra_answer <- function(this_line) {
  glue::glue_data(
    list(
      this_line = prep(this_line)
    ),
    "No esperaba este codigo {this_line} en la respuesta. Proba borrarlo e intentar nuevamente."
  )

}

missing_answer <- function(this_prior_line) {
  glue::glue_data(
    list(
      this_prior_line = prep(this_prior_line)
    ),
    "Esperaba que escribieras algo mas despues de {this_prior_line}. ¿Queres intentarlo de nuevo?"
  )
}




# bad argument name
bad_argument_name <- function(this_call,
                              this,
                              this_name,
                              enclosing_call = NULL,
                              enclosing_arg = NULL) { # only if the user supplied one (to match user code)

  # f(1, g(1, h(b = i(1))))
  # f(1, a = g(1, a = h(ba = i(1)), bb = i(2)))

  # In f(1, g(1, h(b = i(1)))), h() accepts more than one argument that begins with b.
  # As a result, R cannot figure out which argument you want to pass i(1) to.
  # Check how you spelled b, or write out the full argument name.

  # {intro}{this_call} accepts more than one argument that begins with {this_name}.
  # As a result, R cannot figure out which argument you want to pass {this} to.
  # Check how you spelled {this_name}, or write out the full argument name.

  intro <- build_intro(.call = enclosing_call, .arg = enclosing_arg)

  this <- prep(this)
  this_call <- prep(this_call)

  if (grepl("\\(\\)", this))
    this <- paste("una llamada a", this)

  glue::glue_data(
    list(
      intro = intro,
      this_call = this_call,
      this_name = this_name,
      this = this
    ),
    "{intro}{this_call} acepta mas de un nombre de argumento que comienza ",
    "con `{this_name}`. Como resultado, R no puede identificar a cual ",
    "argumento queres asignarle {this}. Revisa si existen errores de tipeo ",
    "`{this_name}`, o escribi el nombre completo del argumento."
  )
}

# duplicate_name
duplicate_name <- function(this_call,
                           this_name,
                           enclosing_call = NULL,
                           enclosing_arg = NULL) {

  # f(a = 1, a = 2)
  # f(a = 1)

  # "You passed multiple arguments named a to f(), which will cause "
  # "an error. Check your spelling, or remove one of the arguments."

  # "You passed multiple arguments named {this_name} to {this_call}, which will cause "
  # "an error. Check your spelling, or remove one of the arguments."

  this_call <- prep(this_call)
  this_name <- prep(this_name)

  intro <- build_intro(.call = enclosing_call, .arg = enclosing_arg)

  glue::glue_data(
    list(
      intro = intro,
      this_call = this_call,
      this_name = this_name
    ),
    "Agregaste muchos argumentos llamados {this_name} ",
    "a {this_call}, lo que producirá un error. ",
    "Revisa si hay errores de tipeo o elimina alguno de los argumentos."
  )
}

# WHAT TO DO IF THE MISSING ARGUMENT DOESN"T HAVE A NAME IN THE SOLUTION?
# missing argument
missing_argument <- function(this_call,
                             that_name = NULL,
                             enclosing_call = NULL,
                             enclosing_arg = NULL) {

  # f(1, g(1, h(i(1))))
  # f(1, a = g(1, a = h(a = i(1)), b = i(2)))

  # "In g(1, h(i(1))), Your call to h() should include b",
  # "as one of its arguments. You may have referred to it ",
  # "in a different way, or left out an important argument name."

  # "{intro}Your call to {this_call} should include {that_name} ",
  # "as one of its arguments. You may have referred to it ",
  # "in a different way, or left out an important argument name."

  intro <- build_intro(.call = enclosing_call, .arg = enclosing_arg)
  your_char <- ifelse(intro == "", "Y", "y")

  this_call <- prep(this_call)
  that_name <- prep(that_name)

  if (grepl("\\(\\)", that_name)) {
    that_name <- paste0("un argumento, posiblemente sin nombre, que llama a ", that_name, ".")
  } else {
    that_name <- paste(that_name, "como uno de sus argumentos.")
  }

  glue::glue_data(
    list(
      intro = intro,
      this_call = this_call,
      that_name = that_name
    ),
    "{intro}{your_char}nuestro codigo {this_call} debe incluir {that_name} ",
    "Puedo que hayas escrito mal el nombre de un argumento, ",
    "o dejado afuera un argumento importante."
  )
}

# surplus argument
surplus_argument <- function(this_call,
                             this,
                             this_name = NULL,
                             enclosing_call = NULL,
                             enclosing_arg = NULL) {

  # f(1, g(1, h(1, b = i(1))))
  # f(1, a = g(1, a = h(a = 1)))

  # "In g(1, h(1, i(1))), I did not expect your call to h() to ",
  # "include b = i(1). You ",
  # "may have included an unnecessary argument, or you ",
  # "may have left out or misspelled an important ",
  # "argument name."

  # "{intro}I did not expect your call to {this_call} to ",
  # "include {this}. You ",
  # "may have included an unnecessary argument, or you ",
  # "may have left out or misspelled an important ",
  # "argument name."

  intro <- build_intro(.call = enclosing_call, .arg = enclosing_arg)

  this_call <- prep(this_call)
  this      <- prep(this)

  if (!is.null(this_name) && this_name != "")
    this <- md_code_prepend(paste(this_name, "= "), this)

  glue::glue_data(
    list(
      this = this,
      this_call = this_call
    ),
    "{intro}No esperaba que tu codigo {this_call} ",
    "incluyera {this}. ",
    "Puede que hayas incluido un argumento innecesario, o que ",
    "hayas dejado afuera o escrito de forma incorrecta ",
    "el nombre de un argumento importante."
  )
}


# partial matching
pmatches_argument_name <- function(this_call,
                                   this,
                                   this_name = NULL,
                                   correct_name = NULL,
                                   enclosing_call = NULL,
                                   enclosing_arg = NULL) {


  # "{intro}I did not expect your call to {this_call} to ",
  # "include {this}. You ",
  # "may have included an unnecessary argument, or you ",
  # "may have left out or misspelled an important ",
  # "argument name."
  # intro <- build_intro(.call = enclosing_call, .arg = enclosing_arg)


  # "This code seems correct, but please write with full parameter(s) names."
  # "You wrote {this} please rewrite with {correct_name} ."
  # "You wrote {this} please rewrite with {correct_name} ."


  this_call <- prep(this_call)
  this <- lapply(this, prep) #yes devrait etre quoted
  this_user <- this

  if (!is.null(this_name)) {
    this_name <- paste(this_name, "= ")
    this_user <- purrr::map2(this_name, this, md_code_prepend)
  }

  if (!is.null(correct_name)) {
    correct_name <- paste(correct_name, "= ")
    correct_name <- purrr::map2(correct_name, this, md_code_prepend)
  }

  intro  <- "Este codigo parece correcto, pero por favor escribilo utilizando el nombre completo de los argumentos:\n\n"
  msg <- glue::glue_data(
    list(
      this = this_user,
      correct_name = correct_name,
      this_call = this_call
    ),
    "- donde escribiste {this}, utiliza el nombre completo {correct_name}."
  )

  glue::glue_data(
    list(
      intro = intro,
      msg = msg
    ),
    "{intro}{paste0(msg, collapse = '\n')}"
  )
}

# too_many_matches
too_many_matches <- function(this_call,
                             that_name,
                             enclosing_call = NULL,
                             enclosing_arg = NULL) {

  # f(1, g(1, h(b = i(1), ba = 2)))
  # f(1, a = g(1, a = h(bab = 1)))

  # "Double check the argument names you are using. ",
  # "In g(1, h(b = i(1), ba = 2)), h() accepts an argument named bab. More than one of your argument names will ",
  # "be matched to bab, which will cause an error. Try ",
  # "writing out the full argument names."

  # "Double check the argument names you are using. ",
  # "{intro}{this_call} accepts an argument named {that} and it ",
  # "looks like more than one of your argument names will ",
  # "be matched to {that}, which will cause an error. Try ",
  # "writing out the full argument names."

  this_call <- prep(this_call)
  that_name <- prep(that_name)

  intro <- build_intro(.call = enclosing_call, .arg = enclosing_arg)

  glue::glue_data(
    list(
      intro = intro,
      this_call = this_call,
      that_name = that_name
    ),
    "{intro}{this_call} acepta un argumento llamado {that_name}. ",
    "Mas de uno de tus argumentos {this_call} will ",
    "se emparejara con {that_name}, la que causara un error. Proba ",
    "escribiendo explicitamente el nombre completo de los argumentos."
  )
}

# wrong call
wrong_call <- function(this,
                       that,
                       this_name = NULL,
                       enclosing_call = NULL) {

  # f(1, g(1, h(a = i(1))))
  # f(1, a = g(1, a = h(a = j(1))))

  # "g(1, h(i(1))), I esperaba you to call a = j() where you called a = i()."

  # "{intro}I esperaba you to {action} {that} where you called {this}."

  intro <- build_intro(.call = enclosing_call)

  that_original <- that
  this <- prep(this)
  that <- prep(that)

  if (!is.null(this_name) && this_name != "") {
    that <- md_code_prepend(paste(this_name, "= "), that)
    this <- md_code_prepend(paste(this_name, "= "), this)
  }

  action <-
    if (is_infix_assign(that_original)) {
      "asignes una cosa a otra utilizando"
    } else {
      "escribieras"
    }

  glue::glue_data(
    list(
      this = this,
      that = that,
      action = action
    ),
    "{intro}Esperaba que {action} {that} donde escribiste {this}."
  )
}

# wrong value for wrong value and wrong call, the enclosing argument is the
# argument that appears before the call or value. It should be passed to
# this_name
wrong_value <- function(this,
                        that,
                        this_name = NULL,
                        enclosing_call = NULL) {

  # f(1, g(1, h(1)))
  # f(1, a = g(1, a = h(2)))

  # "h(1), I esperaba 2 where you wrote 1."

  # "{intro}I esperaba {that} where you wrote {this}."

  intro <- build_intro(.call = enclosing_call)

  esperaba <- "Esperaba"
  if (length(this) > length(that)) {
    esperaba <- "No esperaba"
    that <- this
    this <- NULL
  }

  where <- " donde escribiste "

  that_original <- that
  that <- prep(that)

  if (is.null(this)) {
    intro <- ""
    this <- build_intro(enclosing_call %||% that_original, .open = "", .close = "")
  } else {
    this <-prep(this)
  }

  if (!is.null(this_name) && this_name != "") {
    that <- md_code_prepend(paste(this_name, "= "), that)
    this <- md_code_prepend(paste(this_name, "= "), this)
  }

  # NOTE: infix operators that are calls like `<-` also
  # need to be accounted for but perhaps there's a cleaner
  # solution than tacking on more greps.
  action <-
    if (is_infix_assign(that_original)) {
      "que asignes una cosa a otra utilizando "
    } else if (grepl("\\(\\)", that)) {
      "que escribieras "
    }

  glue::glue_data(
    list(
      intro = intro,
      esperaba = esperaba,
      that = that,
      where = if (!identical(this, "")) where else "",
      this = this,
      action = action %||% ""
    ),
    "{intro} {esperaba} {action}{that}{where}{this}."
  )
}

prep <- function(text) {
  # NOTE: `[` does not work well for assign `<-` and would
  # grab whole expression ending up with: NULL <- NULL.
  # this extra condition to use `[[` works, but requires further
  # investigation for a cleaner solution.
  if (is_infix(text)) {
    text <- text[[1]]
  } else if (is.call(text) && !is_pipe(text)) {
    text <- text[1]
  } else if (is.pairlist(text)) {
    return(prep_function_arguments(text))
  }
  paste0("`", deparse_to_string(text), "`")
}

build_intro <- function(.call = NULL, .arg = NULL, .open = "En ", .close = ", ") {
  is_call_fn_def <- is_function_definition(.call)

  if(!is.null(.call)) {
    .call_str <- deparse_to_string(.call)
    if (!is.null(.arg) && !identical(.arg, "")) {
      .call_str <- paste(.arg, "=", .call_str)
    }
    if (is_call_fn_def) {
      # strip function body
      .call_str <- sub("^(function\\(.+?\\))(.+)$", "\\1", .call_str)
    }
    if (nchar(.call_str) > 80) {
      # too much context, the intro is too long to be helpful
      return("")
    }
    intro <- glue::glue("{.open}`{.call_str}`{.close}")
  } else {
    intro <- ""
  }
  intro
}

prep_function_arguments <- function(arg_list) {
  args <- names(arg_list)
  values <- purrr::map_chr(arg_list, function(arg_value) {
    if (arg_value == quote("")) return("")
    paste(" =", deparse(arg_value))
  })
  s <- if (length(args) == 1) " " else "s "
  paste0("argumento", s, paste0("`", args, values, "`", collapse = ", "))
}

md_code_prepend <- function(prefix, x) {
  if (length(x) > 1) {
    return(purrr::map(x, ~ md_code_prepend(prefix, .x)))
  }
  stopifnot(length(prefix) == 1, length(x) == 1)
  if (grepl("^`", x)) {
    # remove leading code backtick if present in the string
    x <- gsub("^`", "", x)
    # add leading code backtick if _not_ present in the prefix
    if (!grepl("^`", prefix)) {
      prefix <- paste0("`", prefix)
    }
  }
  paste0(prefix, x)
}


```

```{r praise}

random_praises <- c(
  "Muy bien!",
  "Excelente trabajo!",
  "Vas super bien!",
  "Genial!",
  "Buenisimo!",
  "Perfecto!",
  ":)"
)

random_encouragements <- c(
  "Intentalo nuevamente.",
  "Probemos otra vez.",
  "La proxima es la vencida.",
  "La practica hace al maestro.",
  "No te preocupes, esto es ensayo y error.",
  "Intentalo nuevamente.",
  "Probemos otra vez.",
  "Intentalo nuevamente.",
  "Probemos otra vez.",
  "Intentalo nuevamente.",
  "Probemos otra vez.",
  "Intentalo nuevamente.",
  "Probemos otra vez.",
  "Intentalo nuevamente.",
  "Probemos otra vez.",
  "Intentalo nuevamente.",
  "Probemos otra vez.",
  "Intentalo nuevamente.",
  "Probemos otra vez.",
  "Intentalo nuevamente.",
  "Probemos otra vez.",
  "Intentalo nuevamente.",
  "Probemos otra vez.",
  "Intentalo nuevamente.",
  "Probemos otra vez.",
  "Intentalo nuevamente.",
  "Probemos otra vez.",
  "Intentalo nuevamente.",
  "Probemos otra vez.",
  "Intentalo nuevamente.",
  "Probemos otra vez.",
  "Proba de nuevo, vos podes!.",
  "Proba de nuevo.",
  "Proba de nuevo, estoy segura de que la proxima sale!."
  
)



#' Random praise and encouragement
#'
#' Random praises and encouragements sayings to compliment your question and quiz experience.
#'
#' @return Character string with a random saying
#' @export
#' @rdname random_praise
random_praise <- function() {
  sample(random_praises, 1)
}
#' @export
#' @rdname random_praise
random_encouragement <- function() {
  sample(random_encouragements, 1)
}

```



## Sobre el tutorial

En este tutorial vas a encontrar una serie de actividades para resolver de forma asincronica. Incluye preguntas de opcion multiple con una o mas respuestas correctas y ejercicios practicos donde tendras que escribir codigo. 

##### Preguntas de opcion multiple

Luego de elegir la o las respuestas que consideras correctas, deberas presionar *Enviar respuesta*. Automaticamente obtendras una correccion indicando si tu respuesta es correcta o no. Si no lo es podras elegir *Volver a intentar*.

Cuando la pregunta permite seleccionar mas de una opcion, todas las opciones correctas deben estar tildadas para que la respuesta se considere como válida. 

Ejemplo:

```{r semana}
quiz(
  question("Selecciona todas las palabras que sean dias de la semana.",
    answer("Silla"),
    answer("Martes", correct = TRUE),
    answer("Jueves", correct = TRUE),
    answer("Tomate"),
    allow_retry = TRUE
  )
)
```


##### Ejercicios

Cuando la consigna requiera que escribas codigo vas a encontrar:

- un recuadro donde escribir el codigo. 
- un boton para ejecutarlo y probar si funciona correctamente.
- un boton para obtener pistas que te ayuden a resolverlo. 
- Un boton para reiniciar el ejercicio si queres empezar de cero.
- Un boton para enviar la respuesta.

Tras enviar la respuesta, obtendras feedback sobre tu ejercicio. 

Ejemplo:

Escribi *2 + 2* en el recuadro y ejecuta el codigo:

```{r recuadro-ejemplo, exercise=TRUE}

```

```{r recuadro-ejemplo-hint}

El codigo que debes correr es una suma. Para eso se utiliza el operador '+' y se pone un numero a cada lado del mismo. 

```


```{r recuadro-ejemplo-solution}
2 + 2
```

```{r recuadro-ejemplo-check}

grade_this({
  # custom checking code appears here
  if (identical(.result, .solution)) {
    pass("Muy bien!")
  }
  fail("Algo no salio bien. Proba de nuevo..")
})

```



Para comenzar la actividad pasa a la seccion siguiente.

## Vectores

Crea un vector llamado _cantidad_ y asignale el valor _4_. Solo tenes que crear el vector, no imprimir el valor en la consola. 

```{r vector1, exercise=TRUE}


```

```{r vector1-hint-1}

Recorda utilizar el operador de asignacion <-

```

```{r vector1-hint-2}

A la izquierda del operador se ubica el nombre del objeto y a la derecha el valor que quiero asignarle. 

```

```{r vector1-solution}

cantidad <- 4

```

```{r vector1-check}

grade_this_code(correct = "Muy bien!")

```

Al vector _cantidad_ sumale _7_ e imprimi el resultado.  


```{r vector2, exercise=TRUE}




```

```{r vector2-hint}

Recorda que podes operar con el vector como si fuera un valor numerico. 

```


```{r vector2-solution}

cantidad + 7

```

```{r vector2-check}

grade_this_code(correct = "Venis barbaro!!")

```

Crea un vector llamado _cantidad2_ que valga _8_ y sumaselo a cantidad. 

```{r vector3, exercise=TRUE}




```

```{r vector3-hint}

Recorda que podes operar con los vectores como si fueran valores. 

```


```{r vector3-solution}

cantidad2 <- 8
cantidad + cantidad2

```


```{r vector3-check}

grade_this_code(correct = "Segui asi.")

```


```{r vector4}
quiz(
  question('Que tipo de vector es _a <- c("dos", "tres", "ocho", "9", "10")_.',
    answer("Numerico o Double", message = "Recorda que cuando uno o mas de los valores es texto, todo el vector se convierte automaticamente a texto (character)."),
    answer("Texto o character", correct = TRUE),
    answer("Logico", message = "Los vectores logicos son aquellos fomados por valores logicos, verdadero o falso (true o false)."),
    answer("Mixto", message = "No existen los vectores mixtos. Cuando los datos no son todos del mismo tipo, R los convierte a la fuerza a uno u otro tipo."),
    allow_retry = TRUE,
    random_answer_order = TRUE
  )
)
```

```{r vector5}
quiz(
  question('Que tipo de vector es _b <- c(1, 5, 9)_.',
    answer("Numerico o Double", correct = TRUE),
    answer("Texto o character", message = "Para que valores numericos sean tomados como texto, tienen que escribirse entre comillas."),
    answer("Logico", message = "Los vectores logicos son aquellos fomados por valores logicos, verdadero o falso (true o false)."),
    answer("Mixto", message = "No existen los vectores mixtos. Cuando los datos no son todos del mismo tipo, R los convierte a la fuerza a uno u otro tipo."),
    allow_retry = TRUE,
    random_answer_order = TRUE
  )
)
```

```{r vector6}
quiz(
  question('Que tipo de vector es _c <- c(1, 5, 9, NA)_?',
    answer("Numerico o Double", correct = TRUE),
    answer("Texto o character", message = "Los valores faltantes (o NA) no modifican el tipo de vector."),
    answer("Logico", message = "Los vectores logicos son aquellos fomados por valores logicos, verdadero o falso (true o false)."),
    answer("Mixto", message = "No existen los vectores mixtos. Cuando los datos no son todos del mismo tipo, R los convierte a la fuerza a uno u otro tipo."),
    allow_retry = TRUE,
    random_answer_order = TRUE
  )
)
```

```{r vector7}
quiz(
  question('Que tipo de vector es _c si:
           \n\nc <- c(1, 5, 9)
           \n\nc <- as.character(c)?',
    answer("Numerico o Double", message = "Si bien los valores son originalmente numericos, al aplicar la funcion _as.character()_ al vector y guardarlo sobre el mismo vector, lo convertimos en un vector de texto o character."),
    answer("Texto o character", correct = TRUE),
    answer("Logico", message = "Los vectores logicos son aquellos fomados por valores logicos, verdadero o falso (true o false)."),
    answer("Mixto", message = "No existen los vectores mixtos. Cuando los datos no son todos del mismo tipo, R los convierte a la fuerza a uno u otro tipo."),
    allow_retry = TRUE,
    random_answer_order = TRUE
  )
)
```

```{r vector8}
quiz(
  question('¿Que resultado se obtiene al correr el siguiente codigo?\nd <- c(3, 3, TRUE)\nsum(d)',
    answer("Un error. No pueden realizarse operaciones matematicas con valores logicos.", message = "En realidad, el valor logico TRUE vale 1, y el FALSE a 0, por lo que pueden realizarse operaciones matematicas con ellos."),
    answer("6", message = "Como TRUE no se encuentra entre comillas, se trata de un valor logico y vale 1."),
    answer("7", correct = TRUE),
    allow_retry = TRUE,
    random_answer_order = TRUE
    
  )
)
```


Extrae e imprimi los valores que ocupan las posiciones de _3 a 6_ en el vector z:
```{r vec10, echo=FALSE}

z <- c("perro", "gato", "vaca", "pingüino", "elefante", "tigre", "paloma", "raton")
z


```


```{r vector9, exercise = TRUE}


```


```{r vector9-hint-1}

Para extraer valores de un vector segun su posicion necesitas utilizar corchetes [].

```

```{r vector9-hint-2}

Los dos puntos ':' te permiten extraer posiciones consecutivas.

```

```{r vector9-solution}

z[3:6]

```

```{r vector9-check}

grade_this_code(correct = "Venis super bien!")

```

Ahora, extrae los valores que se ubican en las posiciones 4 y 6.

```{r vector10, exercise = TRUE}


```


```{r vector10-hint}

Para extraer posiciones no consecutivas necesitas utilizar los corchetes y la funcion c() de combinar.

```


```{r vector10-solution}

z[c(4,6)]

```

```{r vector10-check}

grade_this_code(correct = "Queda poco! :D")

```

```{r vector11}
quiz(
  question('¿Cuales de los siguientes nombres son validos para un objeto en R? Selecciona todas las respuestas correctas.',
    answer("preguntaCinco", correct = TRUE),
    answer("pregunta_5", correct = TRUE),
    answer("pregunta5", correct = TRUE),
    answer("5ta.pregunta", message = "Los nombres de los objetos no pueden comenzar con un numero."),
    answer("Pregunta cinco", message = "Los nombres de los objetos no pueden tener espacios vacios."),
    answer("p.5", correct = TRUE),
    answer("Preg-5", message = "Los nombres de los objetos solo pueden estar formados por letras, numeros, guion bajo (_) y punto (.)."),
    allow_retry = TRUE,
    random_answer_order = TRUE
  )
)

```

## Bases de datos

Para los siguientes ejercicios vamos a trabajar con la base _diamantes_ del paquete _datos_. La base se encuentra ya cargada. Utilizá la función _glimpse()_ para ver que variables incluye y de que tipo es cada una de ellas. 

```{r diamantes, message=FALSE, warning=FALSE, echo=FALSE}

library(tidyverse)
library(datos)
diamantes <- diamantes

```
```{r base1, exercise=TRUE}



```

```{r base1-solution}

glimpse(diamantes)

```

```{r base1-check}

grade_this_code()

```


