---
title: "Introduccion a R y RStudio"
output: 
  learnr::tutorial:
    progresive: true
    allow_skip: true
    language: es
description: Actividades para resolver de forma asincrónica. 
runtime: shiny_prerendered
---

```{r setup, include=FALSE}
library(learnr)
library(gradethisES)

knitr::opts_chunk$set(echo = FALSE)
```


## Sobre el tutorial

En este tutorial vas a encontrar una serie de actividades para resolver de forma asincronica. Incluye preguntas de opcion multiple con una o mas respuestas correctas y ejercicios practicos donde tendras que escribir codigo. 

##### Preguntas de opcion multiple

Luego de elegir la o las respuestas que consideras correctas, deberas presionar *Enviar respuesta*. Automaticamente obtendras una correccion indicando si tu respuesta es correcta o no. Si no lo es podras elegir *Volver a intentar*.

Cuando la pregunta permite seleccionar mas de una opcion, todas las opciones correctas deben estar tildadas para que la respuesta se considere como válida. 

Ejemplo:

```{r semana}
quiz(
  question("Selecciona todas las palabras que sean dias de la semana.",
    answer("Silla"),
    answer("Martes", correct = TRUE),
    answer("Jueves", correct = TRUE),
    answer("Tomate"),
    allow_retry = TRUE
  )
)
```


##### Ejercicios

Cuando la consigna requiera que escribas codigo vas a encontrar:

- un recuadro donde escribir el codigo. 
- un boton para ejecutarlo y probar si funciona correctamente.
- un boton para obtener pistas que te ayuden a resolverlo. 
- Un boton para reiniciar el ejercicio si queres empezar de cero.
- Un boton para enviar la respuesta.

Tras enviar la respuesta, obtendras feedback sobre tu ejercicio. 

Ejemplo:

Escribi *2 + 2* en el recuadro y ejecuta el codigo:

```{r recuadro-ejemplo, exercise=TRUE}

```

```{r recuadro-ejemplo-hint}

El codigo que debes correr es una suma. Para eso se utiliza el operador '+' y se pone un numero a cada lado del mismo. 

```


```{r recuadro-ejemplo-solution}
2 + 2
```

```{r recuadro-ejemplo-check}

grade_this({
  # custom checking code appears here
  if (identical(.result, .solution)) {
    pass("Muy bien!")
  }
  fail("Algo no salio bien. Proba de nuevo..")
})

```



Para comenzar la actividad pasa a la seccion siguiente.

## Vectores

Crea un vector llamado _cantidad_ y asignale el valor _4_. Solo tenes que crear el vector, no imprimir el valor en la consola. 

```{r vector1, exercise=TRUE}


```

```{r vector1-hint-1}

Recorda utilizar el operador de asignacion <-

```

```{r vector1-hint-2}

A la izquierda del operador se ubica el nombre del objeto y a la derecha el valor que quiero asignarle. 

```

```{r vector1-solution}

cantidad <- 4

```

```{r vector1-check}

grade_this_code(correct = "Muy bien!")

```

Al vector _cantidad_ sumale _7_ e imprimi el resultado.  


```{r vector2, exercise=TRUE}




```

```{r vector2-hint}

Recorda que podes operar con el vector como si fuera un valor numerico. 

```


```{r vector2-solution}

cantidad + 7

```

```{r vector2-check}

grade_this_code(correct = "Venis barbaro!!")

```

Crea un vector llamado _cantidad2_ que valga _8_ y sumaselo a cantidad. 

```{r vector3, exercise=TRUE}




```

```{r vector3-hint}

Recorda que podes operar con los vectores como si fueran valores. 

```


```{r vector3-solution}

cantidad2 <- 8
cantidad + cantidad2

```


```{r vector3-check}

grade_this_code(correct = "Segui asi.")

```


```{r vector4}
quiz(
  question('¿Que tipo de vector es _a <- c("dos", "tres", "ocho", "9", "10")_.',
    answer("Numerico o Double", message = "Recorda que cuando uno o mas de los valores es texto, todo el vector se convierte automaticamente a texto (character)."),
    answer("Texto o character", correct = TRUE),
    answer("Logico", message = "Los vectores logicos son aquellos fomados por valores logicos, verdadero o falso (true o false)."),
    answer("Mixto", message = "No existen los vectores mixtos. Cuando los datos no son todos del mismo tipo, R los convierte a la fuerza a uno u otro tipo."),
    allow_retry = TRUE,
    random_answer_order = TRUE
  )
)
```

```{r vector5}
quiz(
  question('¿Que tipo de vector es _b <- c(1, 5, 9)_.',
    answer("Numerico o Double", correct = TRUE),
    answer("Texto o character", message = "Para que valores numericos sean tomados como texto, tienen que escribirse entre comillas."),
    answer("Logico", message = "Los vectores logicos son aquellos fomados por valores logicos, verdadero o falso (true o false)."),
    answer("Mixto", message = "No existen los vectores mixtos. Cuando los datos no son todos del mismo tipo, R los convierte a la fuerza a uno u otro tipo."),
    allow_retry = TRUE,
    random_answer_order = TRUE
  )
)
```

```{r vector6}
quiz(
  question('¿Que tipo de vector es _c <- c(1, 5, 9, NA)_?',
    answer("Numerico o Double", correct = TRUE),
    answer("Texto o character", message = "Los valores faltantes (o NA) no modifican el tipo de vector."),
    answer("Logico", message = "Los vectores logicos son aquellos fomados por valores logicos, verdadero o falso (true o false)."),
    answer("Mixto", message = "No existen los vectores mixtos. Cuando los datos no son todos del mismo tipo, R los convierte a la fuerza a uno u otro tipo."),
    allow_retry = TRUE,
    random_answer_order = TRUE
  )
)
```

```{r vector7}
quiz(
  question('¿Que tipo de vector es _c si:\nc <- c(1, 5, 9)\nc <- as.character(c)?',
    answer("Numerico o Double", message = "Si bien los valores son originalmente numericos, al aplicar la funcion _as.character()_ al vector y guardarlo sobre el mismo vector, lo convertimos en un vector de texto o character."),
    answer("Texto o character", correct = TRUE),
    answer("Logico", message = "Los vectores logicos son aquellos fomados por valores logicos, verdadero o falso (true o false)."),
    answer("Mixto", message = "No existen los vectores mixtos. Cuando los datos no son todos del mismo tipo, R los convierte a la fuerza a uno u otro tipo."),
    allow_retry = TRUE,
    random_answer_order = TRUE
  )
)
```

```{r vector8}
quiz(
  question('¿Que resultado se obtiene al correr el siguiente codigo?nd <- c(3, 3, TRUE)\nsum(d)',
    answer("Un error. No pueden realizarse operaciones matematicas con valores logicos.", message = "En realidad, el valor logico TRUE vale 1, y el FALSE a 0, por lo que pueden realizarse operaciones matematicas con ellos."),
    answer("6", message = "Como TRUE no se encuentra entre comillas, se trata de un valor logico y vale 1."),
    answer("7", correct = TRUE),
    allow_retry = TRUE,
    random_answer_order = TRUE
    
  )
)
```


Extrae e imprimi los valores que ocupan las posiciones de _3 a 6_ en el vector z:
```{r vec10, echo=FALSE}

z <- c("perro", "gato", "vaca", "pingüino", "elefante", "tigre", "paloma", "raton")
z


```


```{r vector9, exercise = TRUE}


```


```{r vector9-hint-1}

Para extraer valores de un vector segun su posicion necesitas utilizar corchetes [].

```

```{r vector9-hint-2}

Los dos puntos ':' te permiten extraer posiciones consecutivas.

```

```{r vector9-solution}

z[3:6]

```

```{r vector9-check}

grade_this_code(correct = "Venis super bien!")

```

Ahora, extrae los valores que se ubican en las posiciones 4 y 6.

```{r vector10, exercise = TRUE}


```


```{r vector10-hint}

Para extraer posiciones no consecutivas necesitas utilizar los corchetes y la funcion c() de combinar.

```


```{r vector10-solution}

z[c(4,6)]

```

```{r vector10-check}

grade_this_code(correct = "Queda poco! :D")

```

```{r vector11}
quiz(
  question('¿Cuales de los siguientes nombres son validos para un objeto en R? Selecciona todas las respuestas correctas.',
    answer("preguntaCinco", correct = TRUE),
    answer("pregunta_5", correct = TRUE),
    answer("pregunta5", correct = TRUE),
    answer("5ta.pregunta", message = "Los nombres de los objetos no pueden comenzar con un numero."),
    answer("Pregunta cinco", message = "Los nombres de los objetos no pueden tener espacios vacios."),
    answer("p.5", correct = TRUE),
    answer("Preg-5", message = "Los nombres de los objetos solo pueden estar formados por letras, numeros, guion bajo (_) y punto (.)."),
    allow_retry = TRUE,
    random_answer_order = TRUE
  )
)

```

